【裁判字號】    97,訴,436
【裁判日期】    971211
【裁判案由】    家暴傷害
【裁判全文】
臺灣桃園地方法院刑事判決               97年度訴字第436號
公  訴  人  臺灣桃園地方法院檢察署檢察官
被      告  甲○○
上列被告因家暴傷害案件，經檢察官提起公訴（97年度偵字第75
87號、第8017號），本院判決如下：
    主  文
甲○○傷害直系血親尊親屬之身體，處有期徒刑壹年貳月。
    事  實
一、甲○○係黃陳惠莉之子、丙○○之胞兄，分別具有家庭暴力
    防治法第三條第三款及第四款之家庭成員關係。甲○○於民
    國97年3月13日下午2 時10分許，在桃園縣中壢市○○路○段
    194 號住處，因細故與丙○○起爭執，竟基於傷害之犯意，
    出拳毆打丙○○臉頰，並基於同一傷害犯意，接續拿取圓形
    木質椅凳一張，朝丙○○揮擲，且甲○○可預見黃陳惠莉當
    時已趨前勸架並間隔於其與丙○○之間，如朝丙○○揮擲圓
    形木質椅凳亦可能傷及黃陳惠莉，竟仍基於傷害直系血親尊
    親屬之不確定故意，朝丙○○揮擲該圓形木質椅凳，致該圓
    形木質椅凳擊中黃陳惠莉頭部，使黃陳惠莉受有右頂部頭皮
    紅腫，底下皮下出血等傷害，丙○○亦因而受有右側頭皮腫
    脹、頭部外傷等傷害。嗣甲○○之父乙○○聞訊下樓察看，
    見黃陳惠莉昏厥，甲○○始罷手，經人電請救護車到場急救
    ，並報警當場查獲，惟黃陳惠莉仍因爭執中情緒亢奮而血壓
    升高，顱底血管破裂致蜘蛛膜下腔出血，導致中樞神經性休
    克而死亡。
二、案經丙○○訴由桃園縣政府警察局中壢分局報請臺灣桃園地
    方法院檢察署檢察官偵查起訴。
    理  由
壹、證據能力部分：
    被告以外之人於審判外之陳述，雖不符刑事訴訟法第一百五
    十九條之一至第一百五十九條之四之規定，而經當事人於審
    判程序同意作為證據，法院審酌該言詞陳述或書面陳述作成
    時之情況，認為適當者，亦得為證據；當事人、代理人或辯
    護人於法院調查證據時，知有刑事訴訟法第一百五十九條第
    一項不得為證據之情形，而未於言詞辯論終結前聲明異議者
    ，視為有前項之同意，刑事訴訟法第一百五十九條之五定有
    明文。經查，本件作為認定事實所引用審判外之相關供述證
    據（包含書面陳述），固屬傳聞證據，惟公訴人及被告甲○○於審判期日均表示無意見而不予爭執，亦未聲明異議，本
    院審酌上開證據資料製作時之情況，尚無違法不當及證明力
    明顯過低之瑕疵，亦認為以之作為證據應屬適當，揆諸前開
    規定，認前揭證據資料均有證據能力。至其餘資以認定被告
    犯罪事實之非供述證據，亦查無有何違反法定程序取得之情
    形，均認具有證據能力，合先敘明。
貳、認定犯罪事實所憑證據及理由：
一、訊據被告甲○○固坦承有與證人即其胞妹丙○○爭吵，並揮
    拳打到丙○○臉頰之事實，惟矢口否認有拿椅子丟丙○○及
    傷害其母黃陳惠莉等犯行，辯稱：當時我因為吵架、生氣，
    又被狗咬到，又踢到椅子，才把椅子拿起來，拿起來時不小
    心打到我母親，但我沒有用椅子丟我妹妹云云。經查：
  (一)上開犯罪事實業據被告於警詢、偵查及本院羈押訊問與審理
    時分別供稱：我與丙○○發生口角，因一時氣憤拿起身旁木
    頭椅子，做勢要打丙○○，這時我母親黃陳惠莉上前擋在丙○○之前，我用椅子打到黃陳惠莉；我有用拳頭、椅子打丙○○臉、頭，我媽媽出來阻擋，有敲到他的頭；我拿椅子時
    有看到我母親擋在丙○○前，我抓椅子打到我母親頭部；在
    警詢及檢察官偵訊中所述均實在；我確實有先用拳頭打我妹
    妹臉頰，後來拿椅子丟我妹妹，但卻丟到我母親等語相符（
    見97年度偵字第7587號卷第8 頁、第24頁；相驗卷第17頁；
    本院97年度聲羈字第192 號卷第6至7頁；本院卷第10頁、第
    89頁），核與證人丙○○於偵查及本院審理時證稱：我哥哥
    先用拳頭打我的臉頰之後，順手將椅子拿起來要砸我，我母
    親起來攔阻，椅子有砸到我的頭，我母親有用手摸自己的頭
    ；甲○○先用拳頭打我，之後拿木頭圓凳要打我；媽媽有在
    擋，椅子腳就打到我；我哥哥對我揮拳，後來我被我哥哥拿
    椅子打到，當時我母親站我前面，我母親一直摸頭等語（見
    偵查卷第12至13頁；相驗卷第16頁及反面、第21頁反面；本
    院卷第109 頁），並有丙○○及黃陳惠莉之壢新醫院診斷證
    明書各一份及現場照片在卷可稽，且有扣案圓凳一張可資佐
    證，堪信被告上開自白之內容為真，是被告於本院審理時翻
    異前詞辯稱沒有對證人丙○○丟椅子云云，僅屬卸責之詞，
    要無足採。
  (二)被告另辯稱不是故意傷害被害人黃陳惠莉云云，然其於警詢
    時業已供稱：我母親黃陳惠莉上前擋在丙○○之前；我知道
    持椅子攻擊我母親頭部，可能導致傷亡等語（見97年度偵字
    第7587號卷第8 頁），且證人丙○○於本院審理時證稱：我
    哥拿椅子打時，我已經走到我母親旁邊，大約不到兩步的距
    離；我哥有看到我母親在我旁邊等語（見本院卷第109 頁）
    ，則被告當時既明知自己手持圓形木質椅凳將朝丙○○擲去
    ，而黃陳惠莉又已上前擋在丙○○之前，且與丙○○距離甚
    近，其竟仍不顧黃陳惠莉安全，仍執意丟出圓形木質椅凳，
    顯見其主觀上已有預見可能發生傷害黃陳惠莉身體之結果，
    而該傷害結果如若實現，亦在所不惜之不確定傷害黃陳惠莉
    之故意甚明，是其上開辯詞，僅係卸責之詞，並不足採。
  (三)綜上所述，本件事證明確，被告犯行洵堪認定，應依法論科
    。
二、按刑法第二百七十七條之傷害罪，固兼具傷害身體或健康兩
    者，惟同法條第二項前段之傷害致人於死罪，依同法第十七
    條規定，仍需以行為人能預見其結果之發生為要件，且所謂
    能預見乃指客觀情形而言，與主觀上有無預見之情形不同。
    查告訴人丙○○一再主張被告甲○○應就被害人黃陳惠莉精
    神傷害致死部分負責等語，惟查：黃陳惠莉固曾遭受被告以
    圓形木質椅凳毆打致頭部受傷，已如前述，然其死亡原因經
    解剖鑑定後，認係因為爭執中情緒亢奮而血壓昇高，顱底血
    管破裂致蜘蛛膜下腔出血，導致中樞神經性休克而死亡，死
    亡方式可能為病死等情，有法務部法醫研究所鑑定報告書在
    卷足佐（見相驗卷第58至62頁），且與卷附之壢新醫院診斷
    證明書所載「到院前心臟停止，自發性蜘蛛膜網下出血」等
    情吻合，足見被告以圓形木質椅凳傷害黃陳惠莉身體之行為
    ，並非黃陳惠莉之死因，此亦為丙○○於本院審理時所不爭
    執（見本院卷第60頁）。且丙○○於本院審理時復證稱：我
    母親因腎上腺皮質瘤引起高血壓，到89年開刀後就沒有高血
    壓的問題；她壓力大的時候會說頭痛、人不舒服，有去找醫
    生，醫生量血壓也正常，但導致頭痛的原因有很多種，不一
    定是高血壓引起，但情緒有可能引發高血壓；被告在家時跟
    我父親發生衝突，我母親看到就情緒激動，身體就不舒服等
    語（見本院卷第106至107頁）。則依丙○○之證詞觀之，黃
    陳惠莉雖曾有高血壓病史，但自89年間開刀後即已治癒，且
    其後因身體不適就醫時，並未發現高血壓有復發的情形，則
    黃陳惠莉縱因被告毆打丙○○之刺激致血壓昇高，然就客觀
    情形判斷，一般人尚難因此即可預見黃陳惠莉會因此引發高
    血壓乃至於「顱底血管破裂致蜘蛛膜下腔出血，導致中樞神
    經性休克而死亡」之結果，故被告之逆倫惡行雖在道德上應
    受最嚴厲之譴責，然在法律上其傷害行為仍與黃陳惠莉之死
    亡結果無涉，自難以傷害直系血親尊親屬致死罪論科，是起
    訴書認為被告所為尚難遽以傷害直系血親尊親屬致死罪嫌入
    被告於罪等語，尚無不合，併此敘明。
三、查被告甲○○為被害人黃陳惠莉之子及告訴人丙○○胞兄乙
    情，為被告所自承，且與證人乙○○、丙○○之證述相符，
    堪信為真，是被告與黃陳惠莉、丙○○分別具家庭暴力防治
    法第三條第三款及第四款之家庭成員關係，應屬無疑。核被
    告所為，係犯刑法第二百七十七條第一項傷害罪、第二百八
    十條之傷害直系血親尊親屬罪，並構成家庭暴力防治法第二
    條第二項所稱之家庭暴力罪。按數行為於同時同地或密切接
    近之時地實施，侵害同一之法益，各行為之獨立性極為薄弱
    ，依一般社會健全觀念，在時間差距上，難以強行分開，在
    刑法評價上，以視為數個舉動之接續施行，合為包括之一行
    為予以評價，較為合理者，即屬接續犯，而為包括之一罪。
    故被告在密切接近之時地接續以拳頭及圓形木質椅凳侵害丙○○身體法益之傷害行為，應論以接續犯，而為包括之一罪
    。又被告以一揮擲木椅之行為同時傷害丙○○及黃陳惠莉，
    為想像競合犯，應依刑法第五十五條之規定，從一重之傷害
    直系血親尊親屬罪論處。爰審酌被告前曾因傷害等罪，經本
    院於97年1 月28日以95年度易字第1310號判處有期徒刑八月
    ，減為有期徒刑四月確定，有台灣高等法院被告前案紀錄表
    在卷供參，其暴戾之氣由此可徵。又被告與黃陳惠莉、丙○○分別有母子、兄妹之人倫關係，且平日共同生活，本應克
    盡孝道、維持兄友弟恭之和諧關係，卻不時忤逆父母並與丙○○爭吵乃致以暴力相向，致其家人之生活因而陷於不安，
    證人即其父乙○○更因此痛心疾首，請求檢察官及本院對被
    告「依法處理」，「不要再危害家人和社會」（見偵查卷第
    22 頁 及本院卷第60頁），顯見被告所生之危害甚鉅，不宜
    輕縱；又被告犯後雖一度坦承犯行，惟於本院審理時又翻異
    前供，完全否認犯罪，復對其母黃陳惠莉之死，始終未曾表
    示悔意等一切情狀，量處如主文所示之刑，以示懲誡。至扣
    案之圓形木質椅凳一張，雖為被告犯本件所用之物，然係被
    告家中之物且非被告購買，業據被告於本院審理時供明在卷
    （見本院卷第135 至136 頁），爰不為沒收之諭知，併此敘
    明。
據上論斷，應依刑事訴訟法第二百九十九條第一項前段，刑法第
二百七十七條第一項、第二百八十條、第五十五條，刑法施行法
第一條之一第一項、第二項前段，判決如主文。
本案經檢察官周芝君到庭執行職務。
中    華    民    國    97    年    12    月    11    日
                  刑事第十二庭  審判長法  官  魏于傑
                                      法  官  許雅婷
                                      法  官  李文娟
上正本證明與原本無異。
如不服本判決應於收受判決後10日內向本院提出上訴書狀，並應
敘述具體理由；其未敘述上訴理由者，應於上訴期間屆滿後20日
內向本院補提理由書（均須按他造當事人之人數附繕本）「切勿
逕送上級法院」。
                                      書記官  廖宜政
中    華    民    國    97    年    12    月    11    日
附錄本案論罪科刑法條全文
中華民國刑法第277條
（普通傷害罪）
傷害人之身體或健康者，處 3 年以下有期徒刑、拘役或 1 千元
以下罰金。
犯前項之罪因而致人於死者，處無期徒刑或7 年以上有期徒刑；
致重傷者，處3 年以上10年以下有期徒刑。
中華民國刑法第280條
（傷害直系血親尊親屬罪）
對於直系血親尊親屬，犯第 277 條或第 278 條之罪者，加重
其刑至二分之一。


司法院資訊處製作；財團法人民間司法改革基金會備份。
